臺灣臺北地方法院刑事判決　　　　　　　　　　　　九十三年度交簡上字第五九號
　　上　訴　人　甲○○
右列上訴人因公共危險案件，不服本院臺北簡易庭民國九十三年五月六日九十三年度
北交簡字第八六二號刑事簡易判決（檢察官聲請簡易判決處刑書案號：臺灣臺北地方
法院檢察署九十三年度偵字第六三九二號）提起上訴，本院管轄第二審之合議庭判決
如左：
    主    文
上訴駁回。
    理    由
一、本院臺北簡易庭九十三年度北交簡字第八六二號刑事簡易判決意旨略以：被告甲
    ○○曾於民國九十年間因服用酒類不能安全駕駛動力交通工具而駕駛，經臺灣基
    隆地方法院判處罰金一萬二千元確定，仍不知悔改，於九十三年三月六日服用酒
    類達不能安全駕駛動力交通工具程度，仍駕駛動力交通工具車牌號碼ＤＫＯ－二
    ０八號輕型機車，於同日凌晨零時二十二分許，行經臺北市○○路二五八號前，
    因夜間駕車未依規定使用燈光、駕駛行為異常，且有蛇行、車身搖擺不定，轉彎
    半徑過大或過小等駕駛操控力欠佳情形，為警攔停並進行呼氣酒精濃度檢測，測
    得呼氣酒精濃度為０‧六九毫克＼公升，被告係犯刑法第一百八十五條之三服用
    酒類不能安全駕駛動力交通工具而駕駛罪，爰判處被告罰金三萬元，如易服勞役
    ，以三百元折算一日。
二、上訴意旨略以：上訴人甲○○並未於刑事簡易判決所載時、地服用酒類不能安全
    駕駛動力交通工具而駕駛，斯時其不在國內，顯係遭他人冒用姓名應訊，是上訴
    請求撤銷原判決。
三、按當事人對於下級法院之判決有不服者，得上訴於上級法院；原審法院認為上訴
    不合法律上之程式或法律上不應准許或其上訴權已經喪失者，應以裁定駁回之，
    但其不合法律上之程式可補正者，應定期間先命補正；第二審法院認為上訴有第
    三百六十二條前段之情形者，應以判決駁回之，但其情形可以補正而未經原審法
    院命其補正者，審判長應定期間先命補正；對於簡易判決有不服者，得上訴於管
    轄之第二審地方法院合議庭；第一項之上訴，準用第三編第一章及第二章之規定
    ，刑事訴訟法第三百四十四條第一項前段、第三百六十二條、第三百六十七條、
    第四百五十五條之一第一項、第三項定有明文。又「刑事訴訟法第二百六十六條
    規定起訴之效力不及於檢察官所指被告以外之人，即所謂起訴對人之效力；而同
    法第二百六十四條第二項第一款規定起訴書應記載被告之姓名、性別等資料或其
    他足資辨別之特徵，係為特定刑罰權對象之用，惟檢察官起訴之對象為被告其『
    人』，並非其『姓名』」；「被告冒用他人姓名應訊，檢察官未發覺，起訴書乃
    記載冒用之姓名、年籍等資料者，其起訴之對象仍為被告其人，法院於審理中發
    現，參照本院五十一年台上字第五四號判例意旨，自應將被告姓名等資料予以訂
    正，或通知檢察官更正後，逕予審判，如判決確定後始發現者，因僅屬被告冒用
    他人姓名應訊之『姓名錯誤』，亦係以裁定方式更正即可，與冒充犯人頂替之『
    被告錯誤』情形有別」；「如某甲冒用某乙之名於偵查中應訊，其特定之人應為
    某甲，並非被冒名之某乙，檢察官係對某甲實施偵查，並對之提起公訴，雖誤以
    乙名起訴，僅姓名錯誤，其起訴所指被告之人（即應接受審判之人）應為某甲而
    非某乙，法院於審理時，若已查明係冒用乙之名義犯罪，即應以甲為其審判對象
    ，僅逕將判決書當事人欄之姓名更正為甲，並註明其係冒用某乙姓名，方稱適法
    」，最高法院九十一年度台非字第六八號、第一三九號、台上字第二二二一號迭
    著有裁判闡釋甚明。
四、經查，九十三年三月六日凌晨零時二十二分許駕駛動力交通工具車牌號碼ＤＫＯ
    －二０八號輕型機車、在臺北市○○路二五八號前為警攔停查獲之人，於當日凌
    晨接連在臺北市政府警察局萬華分局解送人犯（少年）報告書、警訊筆錄、口卡
    片影本、刑法第一百八十五條之三案件測試觀察紀錄表、呼氣酒精濃度檢測單、
    夜間訊問同意書、權利告知書、逮捕通知書二紙上所留指印，經本院職權送請內
    政部警政署刑事警察局以指紋電腦比對法、指紋特徵點比對法鑑驗結果，確與上
    訴人之指印不相符，而與「林欽源（男，五十二年三月三日生，
    為：Ｚ000000000號）」之指印一致，有內政部警政署刑事警察局刑紋
    字第０九三０一五五三九七號鑑驗書在卷可資佐憑，上訴人並未於九十三年三月
    六日凌晨零時二十二分許服用酒類不能安全駕駛動力交通工具而駕駛，殆無疑義
    。
五、但本件警方移送、檢察官偵查、聲請簡易判決處刑及原審簡易判決處刑之對象均
    係於九十三年三月六日凌晨零時二十二分許服用酒類不能安全駕駛動力交通工具
    而駕駛之真正行為人，並非上訴人甲○○，蓋關於公訴人起訴及法院審理對象之
    確定，為求客觀確定起訴及審理之對象，以確保訴訟程序之安定，通說兼採表示
    說或行動說為認定標準，本案檢察官知有犯罪嫌疑而開始偵查、聲請簡易判決處
    刑係因臺北市萬華分局檢送之解送人犯（少年）報告書、警訊筆錄、口卡片影本
    、刑法第一百八十五條之三案件測試觀察紀錄表、呼氣酒精濃度檢測單、夜間訊
    問同意書、權利告知書、逮捕通知書等卷證資料，是公訴人偵查之對象顯係於九
    十三年三月六日凌晨零時二十二分許服用酒類不能安全駕駛動力交通工具而駕駛
    之「行為人」，並非「甲○○」此一姓名，雖公訴人於臺灣臺北地方法院檢察署
    九十三年度偵字第六三九二號聲請簡易判決處刑書中關於起訴對象之姓名、性別
    、出生年月日、
    其偵查及聲請簡易判決處刑之對象既為於九十三年三月六日凌晨零時二十二分許
    服用酒類不能安全駕駛動力交通工具而駕駛之「行為人」，揆諸首揭法條、說明
    ，原審即本院臺北簡易庭九十三年度北交簡字第八六二號刑事簡易判決裁判對象
    自亦為九十三年三月六日凌晨零時二十二分許服用酒類不能安全駕駛動力交通工
    具而駕駛之「行為人」，並非被冒用姓名之上訴人甲○○，上訴人既非原審裁判
    對象，其即非本院臺北簡易庭九十三年度北交簡字第八六二號刑事簡易判決之當
    事人，其對該案件上訴，於法自有未合，應予駁回。
據上論結，依刑事訴訟法第三百六十七條前段、第三百七十二條，判決如主文。
中　　　華　　　民　　　國　　九十三　　年　　　八　　　月　　　十　　　日
                              臺灣臺北地方法院交通法庭
                                  審判長法  官  洪  文  慧
                                        法  官  鄧  德  倩
                                        法  官  陳  婷  玉
右正本證明與原本無異。
不得上訴。
                                        書記官  江  虹  儀
中　　　華　　　民　　　國　　九十三　　年　　　八　　　月　　　十　　　日
